臺灣士林地方法院民事裁定　　　　　　100年度監宣字第164號
聲　請　人　李富王
相　對　人　李含笑
上列聲請人對於相對人聲請監護宣告事件，本院裁定如下：
    主  文
宣告李含笑（女、民國○○年○ 月○ 日生、身分證統一編號：Ｚ000
000000號）為受監護宣告之人。
選定李富王（男、民國○○年○ 月○○日生、身分證統一編號：Ｚ000
000000號）為受監護宣告之人李含笑之監護人。
指定李富隆（男、民國○○年○○月○○日生、身分證統一編號：Ｚ000
000000號）為會同開具財產清冊之人。
聲請程序費用由受監護宣告之人負擔。
    理  由
一、按對於因精神障礙或其他心智缺陷，致不能為意思表示或受
    意思表示，或不能辨識其意思表示之效果者，法院得因本人
    、配偶、四親等內之親屬、最近一年有同居事實之其他親屬
    、檢察官、主管機關或社會福利機構之聲請，為監護之宣告
    ，民法第14條第1 項定有明文。
二、本件聲請意旨略以：聲請人李富王係李含笑（女、民國○○年
    ○ 月○ 日生、身分證統一編號：Ｚ000000000號）之子，相對
    人李含笑因罹患老年期癡呆症，雖延醫診治但不見起色，致
    不能為意思表示或受意思表示，已達受監護宣告之程度，爰
    聲請准予裁定李含笑為受監護宣告之人等語，並提出戶籍謄
    本、行政院衛生署臺北醫院城區分院診斷證明書、親屬系統
    表等件為證。
三、本院在鑑定人即臺北市立聯合醫院陽明院區精神科醫師楊逸
    鴻前訊問李含笑，審驗李含笑之心神狀況，其對本院訊問內
    容均未回應，且依臺北市立聯合醫院陽明院區函覆之鑑定報
    告書略以：「(一)生活史及病史：李員在家中排行第六，上有
    二姊三兄，弟妹數目不詳。其父母親生平不詳，皆已去世。
    其自幼出養給他人，養父母在山上從事農作，其12歲時被養
    父母賣給他人當童養媳。其未受教育，不識國字，只認得阿
    拉伯數字。其已婚，育有五女六子。其早年替礦工洗衣維生
    ，丈夫為礦工，已去世。其病前獨居，病後與六子夫婦、孫
    子、孫女及一名印尼籍女看護同住。李員之出生、生長、發
    展（development ）史皆不詳。其沒有飲酒習慣，未曾使用
    非法之精神作用物質（illegal psychoactive substance；
    如，海洛因、安非他命等）。據李員家人描述，李員於民國
    91年某日被家人發現倒臥在地，被送往署立臺北醫院城區分
    院急診並住院治療，診斷為『大腦血管梗塞』。其病後變得
    健忘，剛用過餐卻抱怨沒吃飯，一直提早年的事，抱怨有人
    偷東西。其功能逐年退化，92年已無語言溝通能力，常不認
    得家人。其自兩年前已完全不認得家人，有時會突然出現打
    人的舉動。其有睡、醒週期，會循聲源看人，對他人問話常
    點頭。其只有『噢』之聲音表達，偶會遵從簡單之口語指令
    （如，其會遵從指令抬腿），但大多指令其無法了解。其右
    側肢體完全癱瘓，不會站立、行走，不會處理自身事務（如
    ，穿衣、刷牙，洗臉，洗澡等），不俱求助行為。其吃飯需
    人協助餵食半流質食物，排泄問題以成人紙尿褲處理。(二)鑑
    定結果：(1)身體及神經學檢查：其右側肢體完全癱瘓，不會
    站立、行走。(2)精神狀態檢查：其意識清醒，外觀整潔，情
    緒表達平淡，專心注意之能力差，大多無法合作。其活動量
    小，略俱語言理解能力，不俱語言表達能力。其思考之邏輯
    推理能力有明顯障礙。依其目前智能，無以得知其是否有幻
    覺（hallucination）或妄想（delusion ）之經驗。其對現
    實事務幾乎不俱理解及判斷之能力；不俱定向感（orientat
    ion ；對人、時、地之認知）；短期記憶及長期記憶有極嚴
    重之障礙；不俱抽象思考能力（abstract thinking ）；不
    俱計算能力。顯示其大腦皮質之高等功能（high cortical
    function）有極嚴重之障礙。(三)結論：綜合李員之病史、生
    活史及鑑定時臨床所見，李員自91年病後，其認知功能已出
    現障礙，之後逐年退化，目前已不俱生活功能及社會功能，
    復參酌其大腦皮質之高等功能有極嚴重障礙，其臨床診斷為
    『血管性失智症；重度至極重度』（Vascular dementia，
    severe to profound），病因為『大腦血管梗塞』（Cerebr
    al infarction ）。李員自91年因大腦血管梗塞致使認知功
    能開始退化，近年來已不俱財經理解能力及個人健康照顧能
    力，不俱交通能力及獨立生活之能力，不俱社會性。其因極
    嚴重之心智缺陷致其不能為意思表示及受意思表示，故推斷
    李員符合監護宣告之資格。」，有本院100 年9 月27日非訟
    事件筆錄及臺北市立聯合醫院100 年10月4 日北市醫陽字第
    10033348200 號函附之精神鑑定報告書在卷可稽，堪認李含
    笑因極嚴重之心智缺陷，致不能為意思表示或受意思表示，
    本件聲請，為有理由，應予准許，爰宣告李含笑為受監護宣
    告之人。
四、又受監護宣告之人應置監護人。法院為監護之宣告時，應依
    職權就配偶、四親等內之親屬、最近一年有同居事實之其他
    親屬、主管機關、社會福利機構或其他適當之人選定一人或
    數人為監護人，並同時指定會同開具財產清冊之人。法院為
    前項選定及指定前，得命主管機關或社會福利機構進行訪視
    ，提出調查報告及建議。監護之聲請人或利害關係人亦得提
    出相關資料或證據，供法院斟酌。法院選定監護人時，應依
    受監護宣告之人之最佳利益，優先考量受監護宣告之人之意
    見，審酌一切情狀，並注意下列事項：(一)受監護宣告之人之
    身心狀態與生活及財產狀況。(二)受監護宣告之人與其配偶、
    子女或其他共同生活之人間之情感狀況。(三)監護人之職業、
    經歷、意見及其與受監護宣告之人之利害關係。(四)法人為監
    護人時，其事業之種類與內容，法人及其代表人與受監護宣
    告之人之利害關係。民法第1110條、第1111條、第1111條之
    1 分別定有明文。經查：本件李含笑既經為監護之宣告，已
    如前述，則其自應選任監護人，本院審酌聲請人李富王為受
    監護宣告人李含笑之子，彼此間依附關係親密，且聲請人李
    富王亦表達願意擔任李含笑監護人之意願，因認由聲請人李
    富王擔任監護人，較能符合受監護宣告之人之最佳利益，爰
    選定聲請人李富王為受監護宣告之人之監護人；並指定受監
    護宣告人之三子李富隆為會同開具財產清冊之人。又依民法
    第1113條準用同法第1099條之規定，於監護開始時，監護人
    對於受監護宣告人李含笑之財產，應會同李富隆，於2 個月
    內開具財產清冊，並陳報法院，併此敘明。
五、依民事訴訟法第608 條第1 項，裁定如主文。
中    華    民    國   100    年    10    月    13    日
                  家事庭  法  官  李昆霖
以上正本證明與原本無異。
如不服本裁定關於選定監護人及指定會同開具財產清冊之人等部
分，應於送達後10日內向本院提出抗告狀，並繳納抗告費新台幣
1000元；其餘關於宣告監護之部分，不得抗告。
中    華    民    國   100    年    10    月    13    日
                          書記官  陳雪麗